【裁判字號】    98,交抗,562
【裁判日期】    980603
【裁判案由】    聲明異議
【裁判全文】
臺灣高等法院臺中分院刑事裁定         98年度交抗字第562號
抗  告  人
即受處分人  甲○○
上列抗告人因聲明異議案件，不服臺灣彰化地方法院中華民國98
年4月29日裁定（98年度交聲字第430號），提起抗告，本院裁定
如下：
    主  文
抗告駁回。
    理  由
一、本件抗告意旨略以：(一)法令對於酒駕之嫌疑人並無酒測之時
    間及次數限制，抗告人自知有喝酒，當然會在酒測中多爭取
    一些時間來降低體內酒精濃度之含量，是為人之常情。檢視
    錄影光碟中，抗告人口含酒測器，便可證明行為上並無具體
    抗拒之行為，故僅以拖延12分鐘認定拒絕酒測是否過於狹義
    。(二)原裁定指出影帶結束時間為98年3月13日晚間8時56分12
    秒，警員於9時許開立拒絕酒測之罰單，即可證明有長達4分
    鐘以上之空白，錄影並未確實執行。再檢視開立之罰單與車
    輛保管條，何以罰單開立為98年3月13日晚間9時，而保管條
    之開立時間為98年3月13日晚間9時30分，相隔達30分鐘之久
    ，非常不合情理。員警於開立罰單前，明白告知開立拒絕酒
    測之罰單刑責為罰款6萬元，並吊扣駕照1年，致使抗告人誤
    判法律效果而同意開立，此段對話影帶中未曾出現，合理懷
    疑錄音錄影有嚴重瑕疵或人為故意疏漏。(三)影片中員警表示
    「拒測要吊銷」等語，但檢視影帶中此語明顯是員警與員警
    之間的小聲對話，且於勘驗時反覆重聽，均未聽出所言為何
    ，而是蒞庭員警證稱此語乃「拒測要吊銷」云云，且從影帶
    中證明此對話並非是向抗告人告知。(四)執法人員錯誤的引導
    ，致使抗告人誤判法律效果，亦有同車二名友人可證，懇請
    傳訊友人吳慶隆、林胤谷及員警施文森對質。為此請求撤銷
    原裁定云云。
二、按汽車駕駛人拒絕酒精濃度測試之檢定者，處6 萬元罰鍰，
    並當場移置保管該汽車及吊銷該駕駛執照；又汽車駕駛人，
    曾依道路交通管理處罰條例第35條第4 項前段規定吊銷駕駛
    執照者，3 年內不得考領駕駛執照，道路交通管理處罰條例
    第35條第4項前段、第67條第2項前段分別定有明文。上揭立
    法意旨，係因人飲酒後注意力、反應力均較常人為低，若駕
    車上路，對路上其他汽車或行人之生命、身體安全均存有危
    險性，故特立法嚴禁酒後駕車，以保障路上過往車輛及行人
    之法益，並課予汽車駕駛人有接受酒精濃度測試檢定之義務
    ，便利測試檢定作業之及時順利實施，以取得客觀正確之判
    測結果，進而防免可能產生之交通事故，是汽車駕駛人遇有
    警員測試檢定，即應配合受檢，不得以任何理由拒絕或拖延
    ，否則即屬違反上開規定，應受裁罰。又按道路交通管理處
    罰條例第35條授權員警實行酒精濃度測試之規定，乃基於員
    警執行交通稽查勤務之必要性所設，員警固然不能毫無理由
    對路人實施酒測，然只要有事實足認駕駛人有酒駕可能性，
    其發動門檻即已足備。再按警察對於已發生危害或依客觀合
    理判斷易生危害之交通工具，得予以攔停並採行下列措施：
    一要求駕駛人或乘客出示相關證件或查證其身分。二檢查引
    擎、車身號碼或其他足資識別之特徵。三要求駕駛人接受酒
    精濃度測試之檢定，警察職權行使法第8條著有明文，是員
    警依客觀合理判斷，自得對易生危害之交通工具實施攔停，
    並對駕駛人實施酒測，而所謂「依客觀合理判斷易生危害之
    交通工具」，基本上係依員警執法時自身之主觀認知判定；
    如駕駛人認員警有何執行不當之情形時，為確保員警執行公
    務之正當性，及兼顧個別人民之權益，汽車駕駛人得於員警
    值勤之際，當場表示異議，惟員警若仍堅持實施酒測，汽車
    駕駛人則僅得要求員警提供書面紀錄，嗣後提起訴願及行政
    訴訟，不得拒絕接受酒精濃度測試檢定，以達維護社會大眾
    交通安全之公共利益。
三、經查：
（一）抗告人即受處分人甲○○（下稱抗告人）於98年3 月13日
      駕駛車牌號碼TF-736號自用大貨車，行經彰化縣二林鎮○
      ○路處，於警員實施酒駕勤務處所前方有交換駕駛人之情
      事，警員施文森因而對該車實施攔檢，攔停後並聞到抗告
      人身上有酒味，警員依目睹情形及車上乘客吳慶隆之陳述
      ，確認抗告人為車輛駕駛人後，要求抗告人配合酒測，抗
      告人復向警員自承當日下午有飲酒等節，業據證人施文森
      於原審結證明確，足認警員施文森對抗告人是否為酒後駕
      車已有合理懷疑，其對抗告人實施酒測即有正當之事實基
      礎，抗告人自不能拒絕實行酒測。
（二）抗告人雖辯稱其口含酒測器，便可證明行為上並無具體抗
      拒之行為云云。然經原審勘驗抗告人拒絕酒測過程之錄音
      錄影光碟結果：
      （開始錄影時間為2009年3月13日20時44分9秒）
      施文森（下稱警1 ）：現在整罐礦泉水讓你漱口，你喝酒
           也已經超過15分鐘了，在二林鎮○○路，二林工專
           後，飲酒已達15分鐘以上，我先告訴你。漱一漱口
           。
      甲○○（下稱周）：（漱口）
      警1：（交測試器給周）吹下去，像吹氣球一樣，吹下去
           ，嗶嗶2聲。（周含住測試器，些微吹氣）吹，不夠
           。就這樣吹下去（周再含住測試器，些微吹氣）。
           口香糖吐掉，這樣吹不行。（周吐東西狀）有提供
           礦泉水讓你漱口了喔。就這樣吹下去（周含住測試
           器），嗶嗶2聲，吹啊，含著上面吹，吹。沒有，紅
           色的沒辦法。含著（以下鏡頭只有照到周額頭）（
           大力吹氣聲），嗶嗶2聲，就這樣吹下去，深呼吸一
           下，深呼吸。吹下去，沒風啊，沒風要怎樣吹。我
           再教你一次，含著（吹氣聲），像吹氣球一樣嗶嗶2
           聲，我叫你放掉再放掉。含著上面，吹下去，這樣
           沒有力啊，根本沒有吹啊。我教你怎麼吹啦（吹氣
           聲），像吹氣球一樣啊，不一定會過，吹看看。
      張維福（下稱警2）：有了。
      警1：吹下去，你這樣不配合喔。我現在教你，讓你休息
           一下，深呼吸，你看我，深呼吸（2聲吹氣聲），這
           樣。你整罐礦泉水也已經漱口了，讓你休息一下，
           深呼吸，讓你做個調整。有辦法嗎？來，麻煩一下
           ，大力吹下去（大力吹氣聲），含著吹，像吹氣球
           一樣，（2聲大力吹氣），吹下去，根本沒氣啊。
      ……
      （見原審98年4 月15日訊問筆錄）上開過程中，員警提供
      礦泉水予抗告人漱口後，即開始指導抗告人使用酒精濃度
      測試器，抗告人均僅以口含測試器而未吹氣或未正確吹氣
      ，拖延至同日晚間8 時53分許，警員施文森即與警員張維
      福討論以拒絕酒測開立罰單，警員張維福並表示：「拒測
      要吊銷。」等語，直至錄音結束之同日晚間8 時56分12秒
      許，抗告人仍未配合檢測，此有上開錄影錄音光碟及原審
      98 年4月15日訊問筆錄可證，警員施文森等人係在同日晚
      間9 時許開立拒絕酒測之罰單，亦經證人施文森於原審結
      證屬實。抗告人復自承：「我有在拖延時間看酒精濃度會
      不會低一點」等語（見原審同上筆錄第8 頁），足認抗告
      人已知悉其有配合酒測之義務，仍以消極不配合吹氣受測
      之方式拖延時間，因而與警員僵持達16分鐘之久。再者，
      法令對於執行酒測程序，雖無時間、次數之限制，然酒精
      濃度檢測具有時效性，體內酒精濃度因人體代謝作用，勢
      將隨時間經過而遞減，抗告人既以不吹氣或以不正確方式
      吹氣之方式拖延拒測達16分鐘許，其體內酒精濃度已有一
      定程度之代謝減低，實施酒測已失去準確性，足認抗告人
      之行為係拒絕酒精濃度之測試。抗告人雖諉言配合酒測，
      但實際上明顯消極不配合員警實施酒測，抗告人「拒絕接
      受酒精濃度測試之檢定」之違規事實，已堪認定。
（三）至抗告人雖辯稱係因警員告知之法律規定有誤，致其為錯
      誤判斷，始拒絕酒測云云。惟經原審勘驗現場錄音光碟結
      果，除警員張維福曾表示「拒測要吊銷」之外，錄影過程
      中皆無警員告知拒絕酒測之其餘法律效果、酒測超過標準
      之法律效果等對話，有原審上開筆錄為憑，抗告人辯稱警
      員告知錯誤之法律規定云云，已屬無據；且依證人施文森
      證述，係在同日晚間9 時許，對抗告人開立拒絕酒測之罰
      單時，始有警員告知抗告人：酒測濃度超過標準須移送法
      院等語（同上筆錄第8頁）。然以抗告人有意拖延而迄至
      錄影結束時之98年3月13日晚間8時56分12秒許，抗告人已
      拖延拒測約12分鐘許，顯見抗告人拒絕酒測並非因誤判法
      律效果，而係為恐酒測濃度超過標準而拒測拖延，是其上
      開辯解，洵不足採。至抗告人抗告意旨質疑蒐證光碟未全
      程錄音錄影云云，然查警員取締酒駕，現行法並未有必須
      錄音錄影之規定，況本件就抗告人拒絕酒測之過程均有連
      續錄音錄影，是抗告人執此爭執，亦屬無稽。另抗告人請
      求傳訊證人吳慶隆、林胤谷及員警施文森，本院認本件抗
      告人有「拒絕接受酒精濃度測試之檢定」違規事實明確，
      並無傳訊上開證人之必要。
四、綜上，原處分機關以抗告人確有「拒絕接受酒精濃度測試之
    檢定」之違規行為，依道路交通管理處罰條例第35條第4 項
    前段、第67條第2項前段，裁處受處分人罰鍰6萬元，並吊銷
    駕駛執照，且3 年內不得考領駕駛執照，核無不合。原裁定
    已詳述認定抗告人違規之理由與證據，並說明原處分於法有
    據，而駁回異議，核其認事用法並無違誤。抗告人徒為爭執
    ，指摘原裁定不當，提起抗告，為無理由，應予駁回。
五、據上論結，應依道路交通案件處理辦法第26條，刑事訴訟法
    第412條，裁定如主文。
中    華    民    國    98    年    6     月     3    日
            刑事第七庭    審判長法  官  林  榮  龍
                                法  官  江  錫  麟
                                法  官  張  惠  立
上列正本證明與原本無異。
不得再抗告。
                                書記官  陳  慈  傳
中    華    民    國    98    年    6     月     4    日


司法院資訊處製作；財團法人民間司法改革基金會備份。
